臺灣花蓮地方法院民事裁定
                                    109年度司繼字第219號
聲  請  人  有限責任花蓮第二信用合作社

法定代理人  許鎮平  
非訟代理人  郭珮瑾  
關  係  人  古淑慧  

上列聲請人聲請選任遺產管理人事件，本院裁定如下：
    主  文
選任關係人古淑慧為被繼承人龎法龍（男，民國00年00月00日生
，身分證統一編號：Z000000000號，生前籍設花蓮縣○○鄉○○
街0號，民國109年1 月13日死亡）之遺產管理人。
程序費用由被繼承人龎法龍之遺產負擔。
    理  由
一、本件聲請意旨略以：被繼承人龎法龍於民國109年1月13日死
    亡，被繼承人死亡前欠負聲請人有限責任花蓮第二信用合作
    社新台幣200 萬元及相關利息尚未償還，且被繼承人非榮民
    、繼承人均拋棄繼承權，致聲請人無法行使對於被繼承人上
    開債權。因此請求鈞院選任被繼承人之遺產管理人，以利聲
    請人行使權利，並提出被繼承人之繼承人拋棄繼承查詢、被
    繼承人個人購屋貸款契約書、國軍退除役官兵輔導委員會花
    蓮縣榮民服務處函、繼承系統表、關係人戶籍謄本等影本及
    被繼承人除戶謄本等件為證。
二、按先順序繼承人均拋棄其繼承權時，由次順序之繼承人繼承
    。其次順序繼承人有無不明或第四順序之繼承人均拋棄其繼
    承權者，準用關於無人承認繼承之規定。繼承開始時，繼承
    人之有無不明者，由親屬會議一個月內選定遺產管理人，並
    將繼承開始及選定遺產管理人之事由，向法院報明。無親屬
    會議或親屬會議未於前條所定期限內選定遺產管理人，利害
    關係人或檢察官，得聲請法院選任遺產管理人，並由法院依
    前項規定為公示催告。民法第1176條第6 項、第1177條、第
    1178條第2 項分別定有明文。
三、經查：被繼承人已於109年1月13日死亡，聲請人與被繼承人
    有法律上利害關係之事實，業據聲請人提出前揭事證附卷足
    稽。是以被繼承人已死亡以及聲請人為本件法律上利害關係
    人，得為本件遺產管理人選任之聲請堪認已釋明。又被繼承
    人之繼承人均拋棄繼承權，經本院依職權調閱109 年度司繼
    字第76號卷證查核無訛。是以被繼承人已無繼承人，亦可認
    定。另查關係人古淑慧為被繼承人之配偶，與被繼承人為至
    親關係且對被繼承人之遺產狀況較他人更為熟稔。此外，關
    係人於本院調查時，就有何人更瞭解被繼承人之財產關係，
    關係人答稱：「沒有人比我更了解。」等語在卷。惟關係人
    另以小孩還小、目前住居臺北地區、因子宮肌瘤過幾天要開
    刀、被繼承人在世時均無拿錢給關係人及開完刀後要立刻去
    找工作等理由拒絕擔任被繼承人遺產管理人等語在卷。本院
    審酌，關係人為被繼承人配偶，此有關係人戶籍謄本影本、
    戶籍資料查詢結果在卷可憑。又關係人於被繼承人死亡後即
    向本院對被繼承人之遺產為拋棄繼承之聲明，是以關係人顯
    知悉被繼承人之遺債大於遺產，始會向本院為上開聲明。就
    此而言，關係人顯較財政部國有財產署更適宜擔任遺產管理
    人。再者，民法第1177條及第1178條第2 項之立法理由指明
    遺產管理人之選任，旨在維護公益及被繼承人債權人之利益
    ，非以遺產管理人管理遺產是否有實質利益為考量。本件既
    無他人較關係人對被繼承人之遺產更為熟稔，自不容關係人
    以上開與被繼承人間之感情、財務問題及短暫性之身體健康
    問題拒絕協助清理被繼承人遺產之社會責任。又關係人為國
    中畢業學歷，此有關係人戶籍資料查詢結果教育程度註記可
    參，關係人尚知悉於被繼承人死亡後即向法院聲明拋棄繼承
    以維護自己法律上之權利，因此並非全無智識能力之人，衡
    情已具有理解並遵循上開民法規範據以辦理遺產管理事務之
    能力。且如關係人財務狀況確屬非佳，更可依法律扶助法向
    「法律扶助基金會」申請法律扶助，由律師或法律專業人士
    從旁協助或代理出庭，故關係人主張其經濟條件不佳，無法
    勝任遺產管理人云云，難認可採。至於關係人主張其罹患子
    宮肌瘤、近期要開刀乙節縱然屬實，並非屬於重大不治之症
    ，無法釋明關係人確實無力擔任遺產管理人。又被繼承人生
    前是否提供關係人金錢，亦與本件選任與否無涉。本院審酌
    上開各情，認關係人與被繼承人為配偶至親，相較於其他之
    人，更適宜擔任被繼承人之遺產管理人，且關係人所陳拒絕
    擔任遺產管理人之理由經審酌認俱無足採，本院認選任關係
    人為被繼承人遺產管理人尚屬適當，爰選任之。另關係人已
    對被繼承人之遺產向本院為拋棄繼承之聲明，關係人依法無
    庸以自己之財產償還被繼承人所負之債務，經本院裁定選任
    為被繼承人之遺產管理人後，應依民法第1179條行使遺產管
    理人之職務。又被繼承人之繼承人均已拋棄繼承權經本院查
    核明確，不另再為命繼承人承認繼承之公示催告，均附此敘
    明。
四、依家事事件法第127條第4項規定，裁定如主文。
五、如對本裁定不服，應於裁定送達後10日內，以書狀向本院提
    出抗告，並繳納抗告費新台幣1,000元。
中　　華　　民　　國　 109　　年　　7 　　月　　31　　日
                  家事法庭  司法事務官　易新福





附錄：
民法第1179條
（遺產管理人之職務）
遺產管理人之職務如左：
一、編製遺產清冊。
二、為保存遺產必要之處置。
三、聲請法院依公示催告程序，限定一年以上之期間，公告被繼
    承人之債權人及受遺贈人，命其於該期間內報明債權及為願
    受遺贈與否之聲明，被繼承人之債權人及受遺贈人為管理人
    所已知者，應分別通知之。
四、清償債權或交付遺贈物。
五、有繼承人承認繼承或遺產歸屬國庫時，為遺產之移交。
前項第1款所定之遺產清冊，管理人應於就職後三個月內編製之
；第4款所定債權之清償，應先於遺贈物之交付，為清償債權或
交付遺贈物之必要，管理人經親屬會議之同意，得變賣遺產。